【裁判字號】    99,台非,219
【裁判日期】    990729
【裁判案由】    違反毒品危害防制條例
【裁判全文】
最高法院刑事判決              九十九年度台非字第二一九號
上  訴  人  最高法院檢察署檢察總長
被      告  甲○○
上列上訴人因被告違反毒品危害防制條例案件，對於台灣板橋地
方法院中華民國九十六年八月三日第一審確定判決（九十六年度
訴字第二二八八號，起訴案號：台灣板橋地方法院檢察署九十六
年度毒偵字第三六一九號），認為違背法令，提起非常上訴，本
院判決如下：
    主  文
原判決撤銷。
甲○○施用第一級毒品，處有期徒刑玖月。
扣案海洛因壹包（淨重零點貳壹公克）沒收銷燬，外包裝袋壹只
及注射針筒伍支均沒收。
    理  由
非常上訴理由稱：「按判決不適用法則或適用不當者，為違背法
令，刑事訴訟法第三百七十八條定有明文。復按受徒刑之執行完
畢，或一部之執行而赦免後，五年以內故意再犯有期徒刑以上之
罪者，為累犯，加重本刑至二分之一，刑法第四十七條第一項定
有明文。又被告犯應併合處罰之數罪，經法院以判決或裁定定其
數罪之應執行刑確定者，該數罪是否執行完畢，均以所定之執行
刑全部執行完畢為斷。其在定執行刑前已先執行之有期徒刑之罪
，因嗣後與他罪合併定執行刑，而由檢察官換發執行指揮書執行
應執行刑者，其前已執行之有期徒刑部分，僅應予扣除，不能認
為已執行完畢。經查被告甲○○因違反洗錢防制法案件，經台灣
板橋地方法院九十四年度訴字第一三八九號判處有期徒刑三月，
於九十四年十月六日確定部分，雖於九十五年一月二十六日執行
終結，惟被告於前開案件判決確定前，另於九十二年十月八日犯
強盜未遂罪，經台灣高等法院九十八年度上更(二)字第二七六號判
決，判處有期徒刑四年確定；嗣上開二罪因合於數罪併罰規定，
經台灣板橋地方法院於九十九年四月二十三日，以九十九年度聲
減字第五五號裁定，定應執行之刑為有期徒刑四年一月又十五日
，並經台灣板橋地方法院檢察署檢察官以九十九年執減更午字第
七二號執行指揮書指揮執行，扣除已執行終結部分，其刑期自一
００年八月十二日至一０四年六月二十六日，有各該判決書、裁
定書及檢察官執行指揮書等影本可稽。是被告所犯前開違反洗錢
防制法罪於一０四年六月二十六日始執行完畢，則被告於九十六
年五月間所犯本案之違反毒品危害防制條例罪，自不成立累犯，
原確定判決竟適用刑法第四十七條規定，論被告以累犯，並加重
其刑，自有判決適用法則不當之違背法令（最高法院九十九年度
台非字第二六號、第一四五號判決參照）。案經確定，且不利於
被告，爰依刑事訴訟法第四百四十一條、第四百四十三條提起非
常上訴，以資糾正。」等語。
按判決不適用法則或適用不當者，為違背法令，刑事訴訟法第三
百七十八條定有明文。又刑法第四十七條第一項規定受徒刑之執
行完畢，或一部之執行而赦免後，五年以內故意再犯有期徒刑以
上之罪者，始為累犯。被告犯應併合處罰之數罪，經法院分別判
處有期徒刑確定，並經裁定定其應執行之刑，該數罪之執行完畢
，係指所定應執行之刑全部執行完畢而言，在未裁定定其應執行
之刑前，已先執行之部分，僅應予扣除，不能認為已執行完畢。
被告甲○○於民國九十四年間，因違反洗錢防制法案件，經台灣
板橋地方法院以九十四年度訴字第一三八九號判決判處有期徒刑
三月確定，雖於九十五年一月二十六日執行，惟被告曾於九十二
年十月八日犯強盜未遂罪，經台灣高等法院以九十八年度上更(二)
字第二七六號判決判處有期徒刑四年確定，上開二罪合於數罪併
罰規定，由台灣板橋地方法院於九十九年四月二十三日以九十九
年度聲減字第五五號裁定定應執行有期徒刑四年一月十五日，台
灣板橋地方法院檢察署檢察官以九十九年度執減更午字第七二號
執行指揮書指揮執行，刑期自一００年八月十二日起至一０四年
六月二十六日止，有各該判決書、裁定、執行案件資料表、台灣
高等法院被告前案紀錄表在卷可稽。則依上揭說明，被告所犯違
反洗錢防制法罪所處有期徒刑三月，祇能於所定應執行有期徒刑
四年一月十五日中予以折抵，不能認已於九十五年一月二十六日
執行完畢。從而被告於九十六年五月七日、九十六年五月二十九
日再犯本件施用第一級毒品罪時，該有期徒刑三月之刑不能認已
執行完畢，即不構成累犯。原審未察，依累犯論處並加重其刑，
自有判決適用法則不當之違背法令。案經確定，且不利於被告，
非常上訴意旨執以指摘，洵有理由。應由本院將原判決撤銷，另
行判決如主文第二項所示，以資救濟。
據上論結，應依刑事訴訟法第四百四十七條第一項第一款，毒品
危害防制條例第十條第一項、第十八條第一項前段，刑法第十一
條、第三十八條第一項第二款，判決如主文。
中    華    民    國  九十九  年    七    月  二十九  日
                      最高法院刑事第十三庭
                          審判長法官  賴  忠  星
                                法官  呂  丹  玉
                                法官  吳      燦
                                法官  蔡  名  曜
                                法官  葉  麗  霞
本件正本證明與原本無異
                                      書  記  官
中    華    民    國  九十九  年    八    月    四    日
                                                      K
附錄論罪科刑法條：
毒品危害防制條例第十條第一項
施用第一級毒品者，處六月以上五年以下有期徒刑。

司法院資訊處製作；財團法人民間司法改革基金會備份。
